臺灣高等法院臺南分院刑事裁定
110年度抗字第810號
抗  告  人  
即  受刑人  鄧博仁
上列抗告人因公共危險案件，不服臺灣臺南地方法院中華民國11
0年9月11日駁回聲明異議之裁定（110年度聲字第1412號），提
起抗告，本院裁定如下： 
    主  文
抗告駁回。
    理  由
一、原裁定意旨略以：檢察官認為受刑人於5年內四犯酒駕，其
    所依據之事實，並無違誤，亦符合臺灣高等法院檢察署研議
    統一酒駕再犯發監標準之原則（以下簡稱發監標準），即「
    5年內三犯者，原則上不准易科罰金」，復無該發監標準所
    定各款之例外情形。從而，檢察官為否准易科罰金之執行指
    揮，其裁量與判斷難謂有何逾越法律授權、專斷等濫用權力
    之情事，自難認該執行指揮有何違法或不當之處。又現行刑
    法第41條第1項有關得否易科罰金之規定，已於民國94年2月
    2日修正時刪除「受刑人因身體、教育、職業、家庭之關係
    或其他正當事由，執行顯有困難」之要件，亦即執行檢察官
    考量是否准予易科罰金時，僅須審酌是否具有「確因不執行
    所宣告之刑，難收矯正之效，或難以維持法秩序」之事由，
    而無庸審酌受刑人是否因身體、教育、職業或家庭等事由，
    致執行顯有困難。因此，受刑人雖以其尚需就業以維生計，
    及其於110年3月25日發生交通事故受有「右側後髖臼、股骨
    頭骨折」傷害等事由聲明異議，惟此等事由均非得否易科罰
    金之要件，僅係綜合審酌之事項，如受刑人確有難收矯正之
    效或難以維持法秩序之情事，自無庸審酌受刑人是否因身體
    、教育、職業或家庭等事由致執行顯有困難，若檢察官未濫
    用權限，自不得執此任意指摘為違法。本件執行檢察官於執
    行處分時，已綜合考量受刑人之犯罪情節及個別具體事由，
    既認受刑人核無得准易科罰金事由之情形，並具體說明不准
    易科罰金之理由，亦無逾越法律授權或專斷等濫用權力之情
    事，尚難遽謂執行檢察官之執行指揮為不當，法院自應尊重
    其裁量權限，而無從介入加以審查。受刑人所執上述事由，
    主張檢察官指揮執行不當，為無理由，應予駁回等語。
二、抗告意旨略以：
（一）檢察官是否准予易科罰金、易服社會勞動，應依刑法第41
      條第1項但書、第4項考量是否難收矯正之效或難以維持法
      秩序、及是否因身心健康之關係，執行顯有困難者等因素
      。至於上開法條所稱之「難收矯正之效」及「難以維持法
      秩序」，均屬不確定法律概念，此乃立法者賦予執行者能
      依具體個案，考量犯罪所造成法秩序等公益之危害大小、
      施以自由刑避免受刑人再犯之效果高低等因素，據以審酌
      得否准予易科罰金、易服社會勞動。亦即此乃執行者所為
      關於自由刑一般預防（維持法秩序）與特別預防（有效矯
      治受刑人使其回歸社會）目的之衡平裁量，然在法律賦予
      執行檢察官此項裁量權限有發生違法裁量或有裁量瑕疵時
      ，法院即有介入審查之必要。
（二）查原裁定引述前揭發監標準，其研議結果為「被告5年内
      三犯刑法第185條之3第1項之罪者，原則上即不准予易科
      罰金，但有下列情形之一者，執行檢察官得斟酌個案情況
      考量是否准予易科罰金：1.被告係單純食用含有酒精之食
      物（如：薑母鴨、麻油雞、燒酒雞），而無飮酒之行為2.
      吐氣酒精濃度低於0.55mg/l，且未發生交通事故或異常駕
      駛行為。3.本案犯罪時間距離前次違反刑法第185條之3第
      1項之罪之犯罪時間已逾3年。4.有事實足認被告已因本案
      開始接受酒癮戒癮治療。5.有其他事由足認易科罰金已可
      收矯正之效或維持法秩序者。」，並通函各地方檢察署作
      為是否對於酒駕再犯案件准予易科罰金之標準，俾統一酒
      駕再犯發監標準，避免執行不公云云。再以抗告人歷次於
      104年9月4日、105年1月20日、105年10月5日、106年1月1
      5日、109年11月9日涉犯酒駕之公共危險罪，是檢察官認
      為受刑人於5年內四犯酒駕，其所依據之事實，並無違誤
      ，亦符合前揭酒駕發監執行標準，即「5年内三犯者，原
      則上不准易科罰金」，復無該發監標準所定各款之例外情
      形，難認該執行指揮有何違法或不當之處....云云。
（三）然原裁定顯然忽略抗告人最後一次涉犯酒駕之時間是在「
      109年11月9日」，距離前次涉犯酒駕之時間即「106年1月
      15日」，顯已超過3年，且最後一次酒駕行為並未發生肇
      事情形，亦無異常駕駛行為，符合前揭發監標準之但書中
      第2點後段及第3點之例外情形。原裁定竟認同檢察官裁量
      所為否准抗告人聲請之理由，而忽視受刑人尚有符合例外
      情形，顯然視受刑人為極惡之徒，原裁定顯有違誤之處。
      綜上，原裁定認難憑以認本案執行檢察官之指揮有何違法
      或不當之處，對抗告人而言實屬不公，所為駁回抗告人聲
      明異議，實有未洽。
（四）為此，於法定期間内提起抗告，請再三審酌，撤銷原裁定
      ，更為准予易科罰金、易服社會勞動之裁定等語。
三、按犯最重本刑為5年以下有期徒刑以下之刑之罪，而受6個月
    以下有期徒刑或拘役之宣告者，得以新臺幣（下同）1,000
    元、2,000元或3,000元折算1日，易科罰金；但易科罰金，
    難收矯正之效或難以維持法秩序者，不在此限，刑法第41條
    第1 項定有明文。依其立法理由說明，個別受刑人如有不宜
    易科罰金之情形，在刑事執行程序中，檢察官得依該項但書
    規定，審酌受刑人是否具有「確因不執行所宣告之刑，難收
    矯正之效，或難以維持法秩序」等事由決定之。是以，檢察
    官對於得易科罰金案件之指揮執行，依具體個案，考量犯罪
    特性、情節及受刑人個人特殊事由等因素，如認受刑人確有
    因不執行所宣告之刑，難收矯正之效，或難以維持法秩序者
    ，自得不准予易科罰金，此乃檢察官指揮執行時得依職權裁
    量之事項，倘其未濫用權限，自不得任意指摘為違法，此觀
    諸刑事訴訟法第457條第1項前段規定「執行裁判由為裁判法
    院對應之檢察官指揮之」自明。從而，有期徒刑或拘役得易
    科罰金之案件，法院所諭知者，僅易科罰金折算之標準，至
    於是否准予易科罰金，則賦予執行檢察官視個案具體情形裁
    量之權限；易言之，執行檢察官就受刑人是否確因易科罰金
    ，有難收矯正之效，或難以維持法秩序之情事，有判斷之權
    限，法院僅得審查檢察官為刑法第41條第1項之裁量時，其
    判斷之程序有無違背法令、事實認定有無錯誤、其審認之事
    實與刑法第41條第1項之裁量要件有無合理關連、有無逾越
    或超過法律規定之範圍等問題，除有必要時法院於裁定內同
    時諭知准予易科罰金（司法院釋字第245號解釋參照）外，
    原則上不宜自行代替檢察官判斷受刑人是否有上開情事，即
    僅於檢察官上開裁量權之行使，有前述未依法定程序進行裁
    量，超越法律授權裁量範圍等情事，法院始有介入審查之必
    要（最高法院99年度台抗字第899號裁定意旨參照）。
四、經查：
（一）抗告人即受刑人鄧博仁（下稱抗告人）因公共危險案件，
      經原審法院以109年度交簡字第3469號判決判處有期徒刑6
      月，併科罰金8萬元，有期徒刑如易科罰金，罰金如易服
      勞役，均以1,000元折算1日，抗告人不服提起上訴後，經
      同院以110年度交簡上字第13號判決駁回上訴而確定，有
      上開各判決及臺灣高等法院被告前案紀錄表附於原審卷可
      稽。
（二）抗告人上開案件雖經宣告刑期如前，惟嗣經臺灣臺南地方
      檢察署（下稱臺南地檢署）檢察官以110年度執字第4716
      號指揮執行，抗告人前於110年8月13日提出刑事陳情狀向
      臺南地檢署檢察官聲請准予就本案易科罰金，經執行檢察
      官審核後，於聲請易科罰金案件初核表出具：「本件為5
      年內第4次犯酒駕罪，第1、2次經易科執畢、第3次入監執
      畢、第4次先入監後改易科執畢，故易科難收矯正之效，
      本件擬不准易科，以維法秩序。」之審查意見，經主任檢
      察官審核及檢察長核閱後均如檢察官所擬意見，有臺南地
      檢署聲請易科罰金案件初核表附於執行卷可憑。又抗告人
      歷次酒駕犯公共危險罪之情形如下：1、前於104年9月4日
      因酒後駕車被警查獲，測得呼氣酒精濃度為每公升0.48毫
      克，經原審法院以104年度交簡字第4054號判決判處有期
      徒刑3月確定（第一件公共危險案件）；2、前於105年1月
      20日因酒後駕車被警查獲，測得呼氣酒精濃度為每公升0.
      51毫克，經原審法院以105年度交簡字第1226號判決判處
      有期徒刑4月確定（第二件公共危險案件）；3、又於105
      年10月5日，酒後駕車被警查獲，測得呼氣酒精濃度為每
      公升1.04毫克，經原審法院以105年度交簡字第4684號判
      決判處有期徒刑6月確定（第三件公共危險案件）；4、再
      於106年1月15日，酒後駕車為警查獲，測得其呼氣酒精濃
      度為每公升0.62毫克，經原審法院以106年度交簡字第136
      3號判決判處有期徒刑6月，併科罰金新臺幣3萬元確定（
      第四件公共危險案件）；5、本案則於109年11月9日，又
      因酒後駕車為警查獲，測得其呼氣酒精濃度為每公升0.60
      毫克，經原審法院以109年度交簡字第3469號判決判處有
      期徒刑6月，併科罰金8萬元，抗告人上訴後，經原審法院
      110年度交簡上字第13號判決上訴駁回而確定等情，有臺
      灣高等法院被告前案紀錄表及前揭案號之判決書等附卷足
      考。足見受刑人5年內即四犯公共危險案件，且各經原審
      法院論處罪刑後，仍一再為相同犯行等情節，執行檢察官
      認若予抗告人易科罰金，難以收矯正之效，及難以維持法
      秩序，而不適於易科罰金，有入監執行必要，尚非無據。
（三）抗告人雖主張本案犯罪時間距離前次違反刑法第185條之3
      第1項之罪之犯罪時間已逾3年，且最後一次酒駕行為並未
      發生肇事情形，亦無異常駕駛行為，符合發監標準之但書
      中第2點後段及第3點之例外情形，然查：
　 1、前揭發監標準但書第2點之前提係吐氣酒精濃度低於0.55m
      g/l，「且」未發生交通事故或異常駕駛行為，而抗告人
      本案吐氣酒精濃度為0.60mg/l，顯已高於0.55mg/l，自不
      符合發監標準但書第2點之例外情形。
　 2、至抗告人本案犯罪時間距離前次違反刑法第185條之3第1
      項之罪之犯罪時間雖已逾3年，然上開發監標準但書所定
      情形既屬例外，並非應優先於原則適用，仍係由檢察官視
      個案具體情況裁量，而近年來因酒後駕車造成重大傷亡之
      事件頻傳，社會大眾對於酒後駕車行為應予嚴懲具有高度
      共識，刑法第185條之3並因而多次修法加重，在在顯見立
      法者對酒後駕車犯罪之重視，及處罰日漸加重以圖嚇阻之
      目的，廣為媒體所宣傳，受刑人明知上情，猶飲酒至呼氣
      所含酒精濃度達每公升0.60毫克，其前已有多次類似案件
      遭法院判刑均易科罰金執行完畢，猶一而再、再而三故意
      犯不能安全駕駛動力交通工具罪，實非可取。反之，若執
      行機關面對類此犯行，無論犯罪行為人犯行次數多寡、犯
      罪行為輕重，均一概准予易刑處分，亦不符人民法律感情
      ，難以維持法秩序甚明。基此觀點，抗告人於5年內已四
      犯酒駕犯行判決確定，並先後經易科罰金、入監執行完畢
      ，猶不知警惕，復於再為本案犯行，足見抗告人歷經上揭
      多次刑事偵、審程序、易科罰金之執行過程，仍不能深切
      反省痛改酒後駕駛動力交通工具之惡習，難認本次再犯所
      受刑之宣告，以易刑處分執行得收矯正及維持法秩序之效
      ，檢察官以前開事由，據以認定抗告人所犯之罪刑，有不
      執行所宣告之刑，難收矯正之效及維持法秩序之事由，而
      不准抗告人易刑處分之聲請，所為裁量未見有何逾越法律
      授權、專斷等濫用權力或違反比例原則之情事，尚符合刑
      罰之目的，自屬合目的性之裁量。
（四）抗告人雖另以其身體及工作等理由指摘檢察官之執行指揮
      為違法、不當，然查：
   1、監獄設有衛生科，衛生科掌理事項包括受刑人身心健康檢
      查及特別檢查、受刑人戒護住院、保外醫治等事項，受刑
      人罹疾病者，應由監獄醫師悉心診治，不得延誤，人力不
      足時，得特約監外醫師協助，受刑人經醫師診斷患急性疾
      病或所患疾病須療養者，得收容於監獄附設之病監；縱受
      刑人現罹疾病，在監內不能為適當之醫治者，或衰老、身
      心障礙不能自理生活者，亦得斟酌情形，報請監督機關許
      可保外醫治或移送病監或醫院，法務部○○○○○辦事細則第4
      條第1項第4款、第8條第3款、第9款、監獄行刑法施行細
      則第71條第2項、第72條第1款及監獄行刑法第58條第1項
      、第8項分別定有明文；申言之，監獄本身已設有醫療機
      構，專責受刑人之健康檢查及醫療診治照護，於監獄醫療
      機構無法醫治時，亦得移送醫院或保外就醫，足認監獄行
      刑相關法令對罹病受刑人應否拒為收監或入監後之醫療診
      治照顧，均已設有周詳規範而足以保障受刑人之生命、身
      體權益，故抗告人所陳之疾病情況，與是否准許易科罰金
      或易服社會勞動之要件無關，僅涉及監所如何考查抗告人
      身心狀況，給予適當之醫療照顧，實難憑此而認檢察官之
      執行指揮有何違法或不當。
   2、至抗告人入監執行，固可能影響其工作、家庭，然此等抗
      告人犯罪經判刑確定發監執行後，對於抗告人之工作、家
      庭產生之負面影響，抗告人本難辭其咎，尚難以此逕謂執
      行檢察官必須忽略刑法第41條但書所載「如不執行難收矯
      正之效」之審查要件。從而，抗告人以其工作、家庭因素
      為由，主張檢察官前揭執行指揮命令及處分不當而聲明異
      議，亦屬無據。　
五、綜上所述，原裁定認本件聲明異議為無理由，而予以駁回，
    尚無違誤。抗告意旨徒憑己見，以上開抗告事由漫事指摘原
    裁定及原檢察官執行之指揮違法、不當，為無理由，應予駁
    回。　　　
據上論結，應依刑事訴訟法第412條，裁定如主文。　　
中　　華　　民　　國　　110 　年　　10　　月　　25　　日
                  刑事第四庭    審判長法  官  郭玫利
                                      法  官  林臻嫺
                                      法  官  曾子珍
以上正本證明與原本無異。
不得再抗告。
　　　　　　　　　　　　　　　　　　　書記官  尤乃玉　　
中　　華　　民　　國　　110 　年　　10　　月　　25　　日